臺灣高等法院臺南分院民事判決　　　　　94年度再字第4號
再審原告　　德寶營造股份有限公司
法定代理人　乙○○
再審被告　　交通部公路總局東西向快速公路南區工程處
法定代理人　甲○
上列當事人間因給付工程款事件，再審原告對於中華民國93年4
月6日本院93年上字第41號確定判決，提起再審，本院判決如下
：
    主      文
再審之訴駁回。
再審訴訟費用由再審原告負擔。
    事      實
甲、再審原告方面：
一、聲明：
（一）原確定判決及原第一審判決均廢棄。
（二）上開廢棄部分，再審被告應給付再審原告新臺幣4,436,12
      2元及自第一審起訴狀繕本送達翌日起至清償日止，按週
      年利率5%計算之利息。
（三）第一、二、三審及再審訴訟費用由再審被告負擔。
二、陳述：
（一）再審原告對鈞院93年度上字第41號判決上訴後，最高法院
      裁定駁回上訴；迨至94年1月21日，再審原告於臺灣嘉義
      地方法院與再審被告之另案訴訟中，發現先前未見足以影
      響判決結果之新證據，爰依民事訴訟法第496條第1項第13
      款提起再審。
（二）系爭工程共計由建國一五六村運進20餘萬立方米之土方，
      除了本案外運之46,556立方米外，其餘10幾萬立方米皆係
      直接運進系爭工程工地而未經過轉運程序，最後工程亦由
      再審被告驗收合格，顯然再審被告以品質為由要求外運篩
      選，並不具合理性。
（三）再審被告就建國一五六村運進之土方未經外運之其餘10幾
      萬立方米部分，以「重複計價」為藉口扣除購土費用不付
      ，再審原告萬不得已之下，只得起訴請求法院判命再審被
      告付款。日前再審被告於該案準備程序中，聲請傳喚其當
      時之法定代理人陳昭傑為證人，擬證明該扣款爭議案係再
      審原告同意扣款，惟94年1月21日，陳昭傑以證人身分於
      嘉義地方法院陳述之證詞中，表示建國一五六村運來系爭
      工程之土方皆屬合格，此與再審被告於本案向來之主張完
      全不符，由此可證再審被告於原第一、二審之主張，完全
      係勝訴為考量而捏造出之藉口，而此事實堪為再審原告主
      張之有力證據，與民事訴訟法第496條第1項第13款所指情
      形相符。
三、證據：提出系爭工程驗收結算證明書影本、臺灣嘉義地方法
    院93年度建字第3號案件94年1月21日準備程序筆錄為證。
乙、再審被告方面：
    本件係不經言詞辯論，再審被告亦未提出任何書狀，故無再
    審被告之聲明及陳述可供記載。
丙、本院依職權調閱本院93年度上字第41號、臺灣嘉義地方法院
    92年度建字第17號給付工程款民事事件全卷。
    理      由
一、按「再審之訴，應於三十日之不變期間內提起。」、「前項
    期間，自判決確定時起算，判決於送達前確定者，自送達時
    起算；其再審之理由發生或知悉在後者，均自知悉時起算。
    但自判決確定後已逾五年者，不得提起。」、「再審之訴，
    應以訴狀表明下列各款事項，提出於管轄法院為之‧‧‧四
    再審理由及關於再審理由並遵守不變期間之證據。」民事訴
    訟法第500條第1、2項及第501條第1項第4款訂有明文。本件
    再審原告因不服臺灣嘉義地方法院所為92年度建字第17號判
    決，經提起上訴後，經本院以93年度上字第41號判決，認其
    上訴無理由而駁回，嗣經再審原告提起上訴後，復經最高法
    院於93年7月22日以93年度臺上字第1473號民事裁定駁回上
    訴確定在案。查再審原告之訴訟代理人於93年8月6日收受該
    駁回上訴之判決後，再審原告雖遲至94年2月18日向本院以
    上開確定判決有民事訴訟法第496條第1項第13款之再審事由
    提起再審之訴，惟同時表明係於94年1月21日始知再審事由
    ，亦即再審之理由知悉在後，並提出臺灣嘉義地方法院93年
    度建字第3號給付工程款事件94年1月21日準備程序筆錄為證
    ，經核尚未逾越上開知悉日起算之30日之不變期間，先予敘
    明。又按再審之訴顯無再審理由者，得不行言詞辯論，以判
    決駁回之，民事訴訟法第502條第2項定有明文。
二、本件再審原告起訴主張：由訴外人陳昭傑即再審被告之原法
    定代理人以證人身分於嘉義地方法院93年度建字第3號民事
    事件準備程序期日所為之證詞中，表示建國一五六村運來系
    爭工程之土方皆屬合格，此與再審被告本案向來之主張完全
    不符，由此可證再審被告於原第一、二審之主張均不實在，
    此一證詞如經斟酌，再審原告得受有利之判決，核與民事訴
    訟法第496條第1項第13款所指情形相符，並請求(一)原確定判
    決及原第一審判決均廢棄。(二)上開廢棄部分，再審被告應給
    付再審原告新臺幣4,436,122元及自第一審起訴狀繕本送達
    翌日起至清償日止，按週年利率5%計算之利息等語。
三、本件應審究者為本院確定判決是否有民事訴訟法第496條第1
    項第13款規定之再審事由？茲論述如下：
（一）按當事人發現未經斟酌之證物或得使用該證物，如經斟酌
      可受較有利之裁判，得以再審之訴對於確定判決聲明不服
      ，民事訴訟法第496條第1項第13款定有明文。所謂「當事
      人發現未經斟酌之證物」，乃指前訴訟程序事實審之言詞
      辯論終結前已存在之證物，因當事人不知其存在或知其存
      在而無法提出之謂。若在前訴訟程序事實審言詞辯論終結
      前尚未存在之證物，本無所謂發現，自不得以之為再審理
      由。又上開所謂「證物」不包括證人在內（最高法院29年
      上字第696號、29年上字第1005號判例要旨參照）。
（二）本件再審原告主張原確定判決有民事訴訟法第496條第1項
      第13款之再審理由，係以94年1月21日在臺灣嘉義地方法
      院93年度建字第3號給付工程款事件準備程序中發現未經
      斟酌之證人陳昭傑之證詞，如斟酌可受較有利之裁判云云
      。惟查，再審原告主張之上開臺灣嘉義地方法院準備程序
      筆錄，係在前訴訟程序（即本院93年度上字第41號）93年
      3月23日言詞辯論終結之前尚未存在之物證，本無所謂發
      現，依前開說明，自與民事訴訟法第496條第1項第13款之
      再審事由未符，其據以提起本件再審之訴，自屬無據。至
      於再審原告提起之證人陳昭傑，亦與前述民事訴訟法第49
      6條第1項第13款不包含人證之要件未合，併此明。
四、綜上所述，本件再審原告依民事訴訟法第496條第1項第13款
    ，提起再審之訴，為顯無理由，應予駁回。
五、據上論結，本件再審之訴為顯無理由，依民事訴訟法第502
    條第2項、第78條，判決如主文。
中　　華　　民　　國　　94　　年　　4　　 月　　21　　日
　　　　　　　　　民事第三庭  審判長法  官　林輝雄
                                    法  官  王明宏
                                    法  官  徐宏志
上為正本係照原本作成。
如對本判決上訴，須於判決送達後20日內向本院提出上訴狀，未
表明上訴理由者，應於上訴後20日內，向本院提出理由書（須附
繕本）。
中　　華　　民　　國　　94　　年　　4　　 月　　21　　日
　　　　　　　　　　　　　　　　　　書記官  吳銘添
                                                Ｊ
